【裁判字號】    89,判,964
【裁判日期】    890331
【裁判案由】    廢棄物清理法
【裁判全文】
行  政  法  院  判  決                            八十九年度判字第九六四號
    原      告  銓榮交通股份有限公司
                              .
    代  表  人  甲○○
    被      告  臺中縣沙鹿鎮公所
右當事人間因廢棄物清理法事件，原告不服臺灣省政府中華民國八十八年三月三日八
八府訴三字第一四八○七六號再訴願決定，提起行政訴訟，本院判決如左︰
    主  文
原告之訴駁回。
    事  實
緣原告所有ＳＶ－七八七號卡車，由該公司司機蔡景祺駕駛載運事業廢棄物傾倒於台
中縣沙鹿鎮鎮○路永福巷巷內空地，八十七年五月二十七日零時四十分被台中縣環境
保護局聯合取締小組人員查獲，乃依違反廢棄物清理法第二十條規定告發後，並移由
被告依同法第二十七條規定裁處罰鍰新台幣六萬元。原告不服，循序提起行政訴訟。
茲摘兩造訴辯意旨於次：
原告起訴意旨略謂︰一、按廢棄物清理法第二十七條並無可為停工、停業之規定，被
告竟對原告為停工、停業之處分，顯有違誤。二、原告之車輛是否可受委託載運廢棄
物，亦即原告是否可受私人及包括廢棄物清除機構等法人之委託載運廢棄物，應是本
件重要爭點。而訴願決定、再訴願決定就原告之該項主張，均未予以論究，即遽予駁
回，確有違誤。三、原告所經營的業務屬於陸上運輸承攬業，至於所運輸之物品為何
，除違禁物外，在法令上並無限制。而被告對原告為本件處分，是針對原告之司機「
承攬載運」廢棄物之行為，亦即被告認為原告之司機承攬載運廢棄物，即違反廢棄物
清理法第二十條之規定，惟查，究竟何項法令禁止陸上運輸承攬業承攬載運廢棄物﹖
又陸上運輸承攬業究竟載運那些物品方屬合法﹖其法令根據為何﹖運送人之委託人（
應包括公、民營廢棄物清除處理機構，蓋廢棄物清除處理機構用以運輸廢棄物之車輛
，並無限制必須是該清除處理機構本人所有之車輛，故廢棄物處理機構委託交通運輸
業運輪廢棄物，於法應無不可）就其物品之運送，要委託何人載運方屬合法﹖被告僅
以原告承攬載運廢棄物之行為，而謂原告違反廢棄物清理法第二十條之規定，至於究
竟所違反之具體理由為何，及法令上之根據何在，處分書均附闕如，是該行政處分確
實違法與不當，應無疑義。尤其，限制運輸承攬業載運物品之項目，即是限制憲法第
十五條保障人民工作權之規定，故該等限制應符合憲法第二十三條之規定。而實際上
，並無任何法令限制承攬運輸業載運廢棄物，基此益證原行政處分之違法。至於原告
之司機依運送委託人之指示將廢棄物載送至指定之地點，該地點依法能否堆置廢棄物
，即私有土地地主能否提供土地予他人放置廢棄物，係屬另一問題，此與廢棄物清理
法第二十條所規定之內容無關。該傾倒地點委託人業已取得該土地所有權人之同意，
自無任意傾倒之問題。因此，被告對原告為本件行政處分，顯有違誤，應無疑義。四
、有關廢棄物清理法第五章懲編第二十三條至第三十條所規定處罰之對象各有不同
，第二十七條規定所處罰之對象「公、民營廢棄物清除、處理機構」係指向主管機關
申請登記所營事業為一般廢棄物、事業廢棄物清理業務之公營或民營之營利事業機構
而言。原告所營事業是運輸業，係屬「中華民國行業標準分類系統表」中：「運輸服
務業」之「陸上貨運承攬業」，自非屬前開法條所處罰之對象之「公、民營廢棄物清
除、處理機構」，毫無疑義。換言之，前開法條規定處罰之情形，係指申請登記所營
事業為一般廢棄物、事業廢棄物清理業務之公、民營機構，在未取得主管機關所核發
之許可證前即逕行從事廢棄物之貯存、清除或處理之業務等而言。至於非屬「公、民
營廢棄物清除、處理機構」者違反廢棄物清理法之規定，應依其他相關規定為處罰。
原處分遽依廢棄物清理法第二十七條規定對原告為處分，顯然錯誤。五、綜上所陳，
原處分機關對原告所為之本件行政處分確屬違法與不當，原告並無違反廢棄物法第二
十條之規定，請判決撤銷一再訴願決定及原處分等語。
被告答辯意旨略謂︰一、原告既為貨運業其承載廢棄物除運送設備需符合規定外，並
須申請許可始可為之，非謂毫無節制，雖憲法第十五條有人民之工作權應予保障之規
定，唯依同法第二十三條之規定，在一定條件下仍得依法律限制之。而「廢棄物清理
法」依中央法規標準法第二條、第四條及第十三條規定屬有效施行之法律，自屬憲法
第二十三條所稱之法律，從而原告援用同條認承攬運輸廢棄物不受限制，顯曲解憲法
，不足採信。二、原告所有車號SV-787號卡車，即由該公司司機蔡景祺駕駛載運事業
廢棄傾倒於台中縣沙鹿鎮鎮○路永福巷內空地，係於八十七年五月二十七日零時四十
分由台中縣環境保護局、被告鎮公所鎮長會同明秀派出所警員當場查獲，有取締筆錄
可資佐證，至原告主張其為陸上貨運承攬業，非屬廢棄物清理法第二十條規定之「公
、民營廢棄物清除、處理機關」一節，查原告既未向地方主管機關申請核發廢棄物清
除許可證，即擅自承攬廢棄物清運業務，雖原告係經營陸上貨運承攬業，惟其所清運
之物品既為廢棄物，即應受廢棄物清理法規範，台中縣環境保護局遂依廢棄物清理法
第二十條規定告發後移由被告依同法第二十七條規定裁處罰鍰新台幣陸萬元，並無不
合。請判決駁回原告之訴等語。
    理  由
按「公、民營廢棄物清除、處理機構經營廢棄物之貯存、清除或處理業務，應列明專
案技術人員與貯存清除、處理之工具、方法、設備及場所，向地方主管機關申請核發
許可證。」「違者，處二萬元以上五萬元以下罰鍰，並制止其營業。」「清除機構應
取得主管機關核發之清除許可證或經主管機關核備後始得經營廢棄物清除業務。」分
別為廢棄物清理法第二十條前段、第二十七條暨公民營廢棄物清除處理機構管理輔導
辦法第三條所明定。本件原告所有ＳＶ－七八七號卡車，由該公司司機蔡景祺駕駛載
運事業廢棄物傾倒於台中縣沙鹿鎮鎮○路永福巷巷內空地，八十七年五月二十七日零
時四十分為台中縣環境保護局聯合取締小組人員查獲，遂依違反廢棄物清理法第二十
條規定告發後，移由被告裁處罰鍰新台幣六萬元。揆諸首揭法條規定，洵無不合。原
告訴稱：廢棄物清理法第二十七條並未規定可為停工、停業之處分，此外亦無任何法
令限制承攬運輸業載運廢棄物，該傾倒廢棄物之地點業經委託人取得土地所有權人同
意，自無任意傾倒問題，又原告係經營運輸服務業，亦非該法第二十七條規定所處罰
之對象等語。查原告前揭違章行為，業據原告所屬卡車司機蔡景祺坦承屬實，原告謂
其無任何違反廢棄物清理法規定行為，尚非可採。次查原告並未向地方主管機關申請
核發許可證，為其所不爭，雖其係經營陸上貨運承攬，惟所清運之物品既為廢棄物，
自應受廢棄物清理法之規範，原告前開主張亦屬誤會。從而，被告予以裁處罰鍰，核
無違誤。一再訴願決定遞予維持，俱無不合。原告之訴，為無理由，應予駁回。
據上論結，本件原告之訴為無理由，爰依行政訴訟法第二十六條後段，判決如主文。
中    華    民    國     八十九      年      三      月     三十一      日
                    行 政 法 院 第 四 庭
                                審 判 長 評  事      葉  振  權
                                         評  事      吳  錦  龍
                                         評  事      吳  明  鴻
                                         評  事      尤  三  謀
                                         評  事      陳  光  秀
右  正  本  證  明  與  原  本  無  異
                                         法院書記官  張  惠  美
中    華    民    國     八十九      年      四      月       一        日


司法院資訊處製作；財團法人民間司法改革基金會備份。
